臺灣臺南地方法院民事裁定
110年度抗字第41號
抗  告  人  紀彥君  


相  對  人  臺灣新光商業銀行股份有限公司

法定代理人  李增昌  
上列當事人間聲請拍賣抵押物事件，抗告人不服本院109年12月2
9日109年度司拍字第258號裁定，提起抗告，本院裁定如下：
    主  文
抗告駁回。
抗告費用由抗告人負擔。
    理  由
一、按抵押權人，於債權已屆清償期，而未受清償者，得聲請法
    院，拍賣抵押物，就其賣得價金而受清償，民法第873條定
    有明文。而上開規定於最高限額抵押權準用之，民法第881
    條之17亦有明定。次按聲請拍賣抵押物，原屬非訟事件，法
    院所為准許與否之裁定，無確定實體法上法律關係存否之性
    質，於債權及抵押權之存否，並無既判力。故祇須其抵押權
    已經依法登記，且債權已屆清償期而未受清償，法院即應為
    准許拍賣之裁定。而對於此項法律關係有爭執之人，為保護
    其權利，得提起訴訟，以謀解決，不得僅依抗告程序聲明其
    爭執，並據為廢棄准許拍賣抵押物裁定之理由（最高法院94
    年度台抗字第270號裁定意旨參照）。是拍賣抵押物准許強
    制執行之裁定，係屬非訟事件裁定，為裁定之法院僅就抵押
    權人所提出之債權憑證、抵押權設定契約書、他項權利證明
    書、土地暨建物登記謄本為形式上之審查，尚無從審酌實體
    上之法律關係抗辯事由。準此，抗告法院就拍賣抵押物裁定
    准予強制執行事件，亦僅得就債權是否已屆清償期而未受清
    償為形式審查。
二、本件相對人臺灣新光商業銀行股份有限公司（抗告狀誤載為
    吳建宏）於原審主張：關係人吳建宏前為擔保關係人吳孟哲
    對聲請人所負債務之清償，於民國104年1月30日，以其所有
    位於臺南市○○區○○○段○○○○段000000地號（權利範圍1/2）之
    土地（下稱系爭土地），設定擔保債權總金額新臺幣（下同
    ）180萬元之最高限額抵押權，並經辦妥設定登記（下稱系
    爭抵押權）。嗣吳孟哲於107年3月23日分別向聲請人借款13
    0萬元及170萬元，約定按期平均攤還本息，如有一期未給付
    ，視為全部到期；嗣吳建宏將系爭土地信託予抗告人，並於
    107年12月12日辦理信託登記。詎吳孟哲自109年6月25日起
    未依約攤還本息，依約債務已視為全部到期，尚積欠本金合
    計270萬7,311元、利息及違約金迄未清償，為此聲請拍賣抵
    押物，以資受償等語。
三、抗告意旨略以：吳建宏前於107年間向伊借款100萬元，業經
    臺灣基隆地方法院以108年度訴字第22號判決判命吳建宏應
    返還伊上述借款，為此，提起抗告，請求廢棄原裁定等語。
四、經查：
(一)相對人主張之事實，業據提出他項權利證明書、土地及建築
    改良物抵押權設定契約書、借款契約書、土地登記第一類謄
    本、動用/繳款記錄查詢、貸放明細歸戶查詢、催告函、回
    執、擔保物提供人通知函等件為證，堪認相對人就其主張系
    爭抵押權所擔保之債權存在並已屆清償期等節，已為釋明，
    原裁定依相對人提出之上開書證，為形式上審查，認本件抵
    押權所擔保之債權確實存在，並已屆清償期，而未受清償，
    據以准許相對人拍賣抵押物之聲請，依前揭法條規定及裁定
    意旨，即無不合。
(二)至於抗告人固以前詞主張系爭土地已信託登記予抗告人，且
    抗告人對吳建宏有債權云云。然按對信託財產不得強制執行
    ，但基於信託前存在於該財產之權利、因處理信託事務所生
    之權利或其他法律另有規定者，不在此限，信託法第12條第
    1項定有明文。又不動產所有人設定抵押權後，將不動產讓
    與他人者，依民法第867條但書規定，其抵押權不因此而受
    影響，抵押權人得本於追及其物之效力實行抵押權（最高法
    院74年台抗字第431號判例意旨參照）。系爭土地既係於設
    定本件抵押權後信託登記予抗告人，依上開法條規定及判例
    意旨，本件抵押權不因此而受影響，相對人得本於追及其物
    之效力實行抵押權，原裁定准予拍賣系爭不動產，於法自無
    不合。抗告人如對實體法上法律關係有所爭執，依上揭說明
    ，應由抗告人另循訴訟程序解決，非本件非訟程序所得審究
    。從而，抗告人提起本件抗告，請求廢棄原裁定並駁回相對
    人之聲請，為無理由，應予駁回。
五、爰裁定如主文。 
中　　華　　民　　國　　110 　年　　3 　　月　　22　　日
                  民事第三庭    法  官  許嘉容
以上正本證明與原本無異
本裁定除以適用法規顯有錯誤為理由，不得再抗告。如提起再抗
告，應於收受裁定正本後10日內委任律師為訴訟代理人向本院提
出再抗告狀及委任狀，並繳納再抗告費新臺幣1,000元。　　　
中　　華　　民　　國　　110 　年　　3 　　月　　22　　日
                                書記官  謝靜茹